最高法院民事裁定　　　　　　　　　 110年度台抗字第1181號
抗　告　人　黃絹絹
　　　　　　林育德
　　　　　　林黃竣
　　　　　　林光碧
　　　　　　林毓青
　　　　　　林士閎
　　　　　　林凱業
　　　　　　林建宇
　　　　　　林建廷
　　　　　　林承恩

上　一　人
法定代理人　林博政
　　　　　　詹美玲
上列抗告人因與相對人蕭謝櫻桃等間租佃爭議等事件，對於中華
民國110年 7月22日臺灣高等法院裁定（110年度上更一字第42號
），提起抗告，本院裁定如下：
    主  文
抗告駁回。
抗告訴訟費用由抗告人負擔。
    理  由
一、按耕地三七五減租條例第26條第 1項所稱因耕地租佃發生爭
    議，係指出租人與承租人間因耕地租佃關係所生之一切爭議
    而言，固不以其訴訟標的係本於租賃關係為必要，惟仍以因
    耕地租佃關係之存續或消滅而與耕地直接有關所生權利義務
    之爭議為限。倘其訴訟係基於其他原因事實之法律關係，僅
    與耕地租佃間接關聯者，尚難認有本條項規定之適用。
二、本件抗告人於臺灣桃園地方法院（下稱桃園地院）起訴主張
    與相對人就○○市○○區私有耕地租約（下稱系爭租約），
    因相對人未自任耕作而無效，經地方政府耕地租佃委員會調
    解不成立，移送桃園地院，聲明請求確認租約無效、返還租
    賃土地及租約無效後占有土地之不當得利（106 年度訴字第
    1318號）。嗣第一、二審判決後，經本院廢棄發回，抗告人
    於更審中另以原耕地租賃土地中○○市○○區○○段○○○
    段00、00地號土地，業經讓售應有部分予訴外人張守安等，
    買受人為符合桃園市政府辦理區段徵收得申請發給抵價地之
    規定，依耕地租賃面積3分之1之承租人補償金比例，給付相
    對人蕭謝櫻桃新臺幣（下同）6869萬4639元，及蕭義橙、蕭
    良鐘（上3人合稱蕭謝櫻桃等）各931萬9066元（下稱系爭補
    償金），並自買賣價金扣除。因系爭租約為無效，蕭謝櫻桃
    等受領系爭補償金並無法律上原因，而追加依不當得利之法
    律關係，求為蕭謝櫻桃等應返還系爭補償金本息之判決。經
    核其追加之訴係主張蕭謝櫻桃等無權受領應歸抗告人所有之
    補償金，請求返還不當得利，尚難認係因耕地租佃關係之存
    續或消滅而與耕地直接有關所生權利義務之爭議，無耕地三
    七五減租條例第26條第1 項規定之適用。從而，原裁定以抗
    告人追加之訴並非耕地租佃爭議事件，依民事訴訟法第77條
    之13、第77條之15第3項、第77條之16第2項規定，核定其訴
    訟標的價額為8733萬2771元，計徵裁判費 117萬0888元，經
    核並無違誤。抗告論旨，以本件追加之訴係本於同一之基礎
    事實，應仍屬耕地租佃事件，指摘原裁定不當，非有理由。
    又原裁定依所核定之訴訟標的價額命抗告人補繳裁判費部分
    ，係訴訟程序進行中所為之裁定，不得抗告。抗告人就此部
    分併提起抗告，自非合法。
三、據上論結，本件抗告為一部無理由，一部不合法。依民事訴
    訟法第 495條之1第1項、第449條第1項、第444條第1項、第
    95條、第78條，裁定如主文。
中    華    民    國   110    年    10    月    22    日
                      最高法院民事第七庭
                          審判長法官  林  恩  山  
                                法官  周  舒  雁  
                                法官  吳  青  蓉  
                                法官  吳  美  蒼  
                                法官  黃  麟  倫  
本件正本證明與原本無異
                                      書  記  官
中    華    民    國   110    年    10    月    29    日